【裁判字號】    90,台上,2477
【裁判日期】    900426
【裁判案由】    違反槍砲彈藥刀械管制條例
【裁判全文】
最高法院刑事判決                                九十年度台上字第二四七七號
    上  訴  人  甲○○
    選任辯護人  吳榮宗律師
右上訴人因違反槍砲彈藥刀械管制條例案件，不服台灣高等法院中華民國八十八年二
月四日第二審判決（八十八年度上訴字第六五號，起訴案號：台灣宜蘭地方法院檢察
署八十七年度偵字第六九六號 )，提起上訴，本院判決如左：
    主  文
原判決撤銷，發回台灣高等法院。
    理  由
本件原判決認定上訴人甲○○於民國八十七年二月十二日偕同林子揚及不詳姓名綽號
「寶弟」之男子共三人，至宜蘭縣冬山鄉○○村○○路九十三之三號劉錫祈住處，索
討三張本票債權共計新台幣（下同）五萬元。劉錫祈無法即時清償允外出找朋友洽借
，乃由當時在場之友人鄭文魁駕駛劉錫祈之妻所有之小客車，搭載上訴人、劉錫祈、
林子揚、「寶弟」等人外出籌款；鄭文魁駕車在宜蘭縣羅東鎮內繞行二、三個小時，
劉錫祈猶不能籌得款項，上訴人心生不悅，遂要鄭文魁將車駛往冬山鄉○○路○段三
十七巷一弄十四號住處，由上訴人單獨下車進入屋內取出於八十六年間李進聰（已於
八十六年七月三十一日死亡）所寄藏而持有具有殺傷力仿ＣＯＬＴ廠金屬半自動改造
可發射子彈之手槍一把，插於腰際返回車上，復命鄭文魁繼續開車，當車行至冬山鄉
冬山國小附近時，即命鄭文魁將汽車停在路旁，取出前揭改造手槍做上膛動作，並以
該改造手槍抵住劉錫祈肩部，嚇稱：「你以為我不敢對你開槍嗎？」，脅迫劉錫祈交
出汽車行車執照及鑰匙，復令劉錫祈、鄭文魁二人下車，再以公共電話呼叫計程車讓
劉錫祈、鄭文魁二人乘坐，囑劉錫祈搭乘計程車前去籌款，待籌得款項後前來贖回汽
車。因劉錫祈等二人無錢可付車資，上訴人乃交與三百元給鄭文魁後，將前揭汽車駛
離。嗣經劉錫祈向警方報案而於八十七年二月十七日下午三時許，並由上訴人之引導
在宜蘭縣員山鄉○○路四二○巷十七號林子揚租屋處後方垃圾堆內起出前揭改造之手
槍一把（人工條碼編號：0000000000號）等情。因而撤銷第一審之不當判決，改判仍
論處上訴人未經許可，寄藏可發射子彈具有殺傷力之槍枝，累犯罪刑。固非無見。惟
查：(一)科刑判決所認定之事實與卷內之證據不相適合者，即屬證據上之理由矛盾，按
諸刑事訴訟法第三百七十九條第十四款，其判決當然為違背法令。上訴人於第一審審
判期日曾辯稱：扣案之槍枝原無殺傷力，是警察黃文熙裝上撞針，送往鑑定始成為有
殺傷力之槍枝等語，並提出其與黃文熙對話之錄音帶及譯文各一份為證。上訴人於對
話中曾質問黃文熙：「好好，我是說糟糕了，擔心一下那時候本來就沒有殺傷力的，
你又再加裝那支下去，驗出來才會有殺傷力，我以為完了，那會變這樣」。黃文熙答
：「那不要緊啦」。（見第一審卷第四一至四六頁及第五五頁錄音帶及譯文）。如果
無訛，原來扣案之槍枝是否具有殺傷力，即堪質疑。原審未深入調查上訴人所提出之
錄音帶及譯文是否真實，僅憑證人黃文熙否認之詞，即認上訴人之辯解不可採信，顯
有應於審判期日調查之證據未予調查之違法。且原判決於理由中敘明：上訴人與黃文
熙間之通話內容，並無自稱無殺傷力之內容等語，亦與卷內之證據資料不相適合，復
有證據上理由矛盾之違誤，均屬可議。(二)犯槍砲彈藥刀械管制條例之罪，於偵查或審
判中自白，並供述全部槍砲之來源及去向，因而查獲者，減輕或免除其刑，該條例第
十八條第四項定有明文。上訴人於警訊中即自白扣案之槍枝係李進聰於八十六年五月
間所寄放，並帶警前往宜蘭縣員山鄉○○路四二○巷十七號林子揚租屋處後方垃圾堆
內起出改造之手槍一把，有警訊筆錄及現場照片附卷可稽（見偵卷第五一至五七頁）
。倘若不虛，上訴人之行為似有減輕或免除其刑規定之適用。然原判決僅認上訴人之
行為不符自首之要件；就是否有減輕或免除其刑之適用，則未於判決理由內為必要之
論敘，併有判決不適用法則之違誤，遽行定讞，自不足以招折服。以上為上訴意旨所
指摘及本院得依職權調查之事項，應認原判決有撤銷發回更審之原因。
據上論結，應依刑事訴訟法第三百九十七條、第四百零一條，判決如主文。
中      華      民      國     九十     年      四      月    二十六    日
                              最高法院刑事第五庭
                                  審判長法官  紀  俊  乾
                                        法官  黃  正  興
                                        法官  陳  東  誥
                                        法官  張  春  福
                                        法官  韓  金  秀
      右正本證明與原本無異
                                              書  記  官
中      華      民      國     九十     年      四      月     三十     日


司法院資訊處製作；財團法人民間司法改革基金會備份。
